臺灣臺南地方法院刑事判決
111年度交易字第281號
公  訴  人  臺灣臺南地方檢察署檢察官
被      告  曾三貴


選任辯護人  林春發律師
上列被告因公共危險案件，經檢察官提起公訴（110年度偵字第1
8967號），本院判決如下：
    主  文
丙○○駕駛動力交通工具而有吐氣所含酒精濃度達每公升零點二
五毫克以上之情形，處有期徒刑陸月，如易科罰金，以新臺幣貳
仟元折算壹日。
    事  實
一、丙○○曾因公共危險案件，先後經本院以109年度交簡字第100
    9號、第1780號判決各判處有期徒刑3月確定，上開2案嗣經
    本院以109年度聲字第1713號裁定其應執行刑為有期徒刑5 
    月確定，甫於民國109年11月12日易科罰金執行完畢。詎其
    仍不知悔改明知服用酒類後吐氣所含酒精濃度已達每公升0.
    25毫克以上之程度者，不得駕駛動力交通工具，仍於110年9
     月7日約16時許起至16時20分許止，在臺南市下營區賀建里
    南63線公路旁農地飲用酒類後，於同日16時30分許，自上址
    騎乘車牌號碼000-0000號普通重型機車沿南63線公路由南往
    北方向行駛，經臺南市政府警察局交通警察大隊巡邏員警發
    現其轉入路旁雜貨店時未顯示方向燈，乃尾隨欲攔查。惟員
    警尚未及攔查，丙○○即將上開機車停放在臺南市下營區賀建
    里南63線公路0公里處之路旁雜貨店前空地，且機車未熄火
    及拔出鑰匙即進入雜貨店內。員警尾隨而至，並發現丙○○所
    騎乘之上開機車未熄火及拔出鑰匙，即進入雜貨店內詢問機
    車為何未熄火？且發現丙○○身上有酒味，即詢問丙○○是否有
    喝酒，經丙○○告知有在南63線公路旁農地喝酒，員警遂對丙○○實施酒精檢測，於同日17時0分，測得丙○○吐氣所含酒精
    濃度達每公升0.34毫克。
二、案經臺南市政府警察局麻豆分局移送臺灣臺南地方檢察署檢
    察官偵查起訴。
    理  由
一、證據能力部分
  ㈠按被告之自白，非出於強暴、脅迫、利誘、詐欺、疲勞訊問
    、違法羈押或其他不正之方法，且與事實相符者，得為證據
    。刑事訴訟法第156條第1項定有明文。本件辯護人雖主張被
    告於警詢中之自白不具任意性，無證據能力，惟經本院勘驗
    被告警詢筆錄錄音錄影內容（本院卷第65至82頁）結果，被
    告於警詢中之自白並非出於強暴、脅迫、利誘、詐欺、疲勞
    訊問、違法羈押或其他不正之方法；且被告警詢中之自白內
    容亦與其為警查獲時警方密錄器所錄得之被告陳述內容等客
    觀事實（詳後述）相符，揆諸上開規定，被告警詢中之自白
    得為證據。
　㈡按被告以外之人於審判外之言詞或書面陳述，除法律有規定
    者外，不得作為證據。刑事訴訟法第159條第1項定有明文。
    本件辯護人主張證人顏○○（真實姓名年籍詳卷）於警詢中之
    證述係被告以外之人於審判外之陳述，且未經具結，應無證
    據能力。經查，證人顏○○經本院傳喚到院後，因其有中度智
    能障礙（詳偵卷第65頁身心障礙證明），無法對案情為適當
    之陳述（本院卷第195至198頁）；且無證據足認其於司法警
    察調查中所為之陳述，經證明具有可信之特別情況，而符合
    刑事訴訟法第159條之3傳聞例外之情形。是證人戊○○於警詢
    中之陳述無證據能力。
　㈢按被告以外之人於審判外之陳述，雖不符刑事訴訟法第159條
    之1至第159條之4之規定，而經當事人於審判程序同意作為
    證據，法院審酌該言詞陳述或書面陳述作成時之情況，認為
    適當者，亦得為證據。刑事訴訟法第159條之5第1項定有明
    文。本案所引用之其餘供述證據部分，被告及其辯護人同意
    有證據能力（本院卷第46頁）；且本院審酌前開證據並無違
    反法定程序取得之情形，且製作當時之過程、內容及功能亦
    無顯不可信與不得作為證據等情，故均應認為有證據能力。
　㈣另其餘非供述證據部分，則非依憑人之記憶再加以轉述而得
    ，殊無傳聞證據排除法則之適用，復無證據證明係公務員違
    背法定程序或經偽造、變造所取得，而上開物證又與本件事
    實具有相當之關聯性，應認均有證據能力。
二、另辯護人雖為被告辯護稱依警方行車紀錄器所示，警車自開
    始至到達「臺南市○○區○○00○0號雜貨店」均未見被告所騎乘
    之上開機車，亦即警方根本看不到被告騎乘機車轉入雜貨店
    之影像，且被告並無任何轉彎行為，根本無未顯示方向燈可
    言，此僅係警方發動臨檢之藉口。再者，警方係進入雜貨店
    後，詢問被告姓名，要求被告步出雜貨店。被告向警方表示
    剛剛在割草向他人借用機車。警方詢問被告身分證號碼並以
    電腦查詢被告前科後，顯示被告有酒駕前科，而對被告實施
    酒測。警方顯係以查緝贓車之名，為對被告施行酒測之實。
    又本件警方並非依警察職權行使法第8條第1項第3款攔停並
    要求駕駛人接受酒測；亦未依據取締酒後駕車作業程序設置
    攔檢點，並設置告示牌及警示設施，及依比例原則攔停車輛
    。本件依刑事訴訟法第158條之4規定，酒測結果不得作為證
    據等語。經查：
　㈠依卷附警車行車紀錄器內容所示，警車沿臺南市下營區賀建
    里南63線由北往南方向行駛，於行車紀錄器時間16時55分02
    秒時，被告騎乘上開機車由對向（南63線由南往北方向）駛
    來，並於16時55分11秒駛過警車（本院卷第95頁）。且比對
    在上開雜貨店時，被告之衣著、捲褲管、手錶、安全帽條紋
    、所騎乘機車樣式、顏色（本院卷第123至127頁），與警車
    行車紀錄器內容影像（本院卷第119頁）均相符。辯護人所
    稱依警方行車紀錄器所示，警車自開始至到達「臺南市○○區
    ○○00○0號雜貨店」均未見被告所騎乘之上開機車等語，尚與
    事實不符。
　㈡本件警車之行車紀錄器錄影內容雖無被告所騎乘之上開機車
　　轉彎未打方向燈之影像，然行車紀錄器之角度固定，只攝錄
    前方景物且視野甚窄，尚無從依此逕認被告並無轉彎未打方
    向燈之情事。證人即臺南市政府警察局交通警察大隊員警甲○○於本院審理時證稱「行車記錄器顯示被告有從我們旁邊經
    過，只是我們巡邏車迴轉時發現被告右轉沒有打方向燈，所
    以我們迴轉後接近要關心被告時，被告發現警方接近就匆匆
    下車並進入雜貨店內，我們下車時發現被告的機車鑰匙未拔
    。」（本院卷第180頁）、「我沒有看到有無打方向燈，是
    駕駛說他未打方向燈。」（本院卷第181頁）；證人即臺南
    市政府警察局交通警察大隊員警丁○○於本院審理時亦證稱「
    被告從我們前面轉彎要去雜貨店時未打方向燈。」（本院卷
    第189頁）、「（問：是何人看到被告轉彎去雜貨店時未打
    方向燈？答：）當時是我駕駛，我同事坐在副駕駛座，我先
    看到並告訴我同事。」（本院卷第190頁）。【況且，本件
    員警並未因被告未顯示方向燈而攔查被告及實施酒測。被告
    有無顯示方向燈並非本案員警對被告實施酒測是否合法之重
    點。】
　㈢依卷附員警密錄器錄影內容所示，畫面開始係員警進入雜貨
    店內並詢問雜貨店顧店之顏○○機車為何未熄火，轉身見被告
    坐在店內，乃詢問被告「你摩托車沒關捏？蛤？你叫什麼名
    字？」。被告與員警走出店外後，員警稱「沒在關，如果被
    人偷牽去。」、「這也都沒在關？這車誰的？」並詢問被告
    姓名、身分證字號及查詢被告駕照及前科電腦資料。其後，
    員警與被告對話如下：
　　警員A：你有喝酒？  
    被告：有啊。       
    警員A：喝什麼酒？  
    被告：台啤。       
    警員A：喝幾罐？   
    被告：1罐。       
    警員A：說什麼？   
    被告：在田裡面做工作啊。
    警員A：喔，你說在做工，跟人家借摩托車？
    被告：在這邊（伸手指騎車來的方向），這條路。
    警員A：喔，什麼時候喝的？
    被告：剛剛要出來。 
    （以上詳本院卷第97至101頁）
    上開對話時間為密錄器時間17時10分29秒至17時12分45秒，
    而員警係於密錄器時間17時16分30秒始由警車後座取出酒測
    器材，並於密錄器時間17時19分30秒完成對被告酒測（其過
    程詳理由四、㈤5.）。由上開員警實施酒測過程可知，【員
    警係在詢問被告，且經被告先自行承認有喝酒後才對被告實
    施酒測】。
　　    再者，證人甲○○於本院審理時證稱在酒測前有聞到被
　　告身上有酒味（本院卷第187頁）；證人丁○○於本院審理
　　時亦證稱他們發現被告有酒氣後就問被告有無喝酒（本院卷
    第193頁）。他們是因被告表明有喝酒才對被告做酒測（本
    院卷第194頁）。
　　    從而，本件依事件之先後順序為員警在巡邏時見騎乘機
　　車之被告→員警在雜貨店發現被告身上有酒味→員警詢問被
　　告有無喝酒→被告承認有喝酒→員警對被告實施酒精檢測。
　　【足見員警在對被告實施酒精檢測時，已先發現先前騎乘機
　　車之被告身上有酒味，且被告亦承認有喝酒，員警為何不得
　　對有具體公共危險（酒後駕車）犯罪嫌疑之被告實施酒精檢
　　測？本件員警取得證據（酒測）並未違背法定程序，卷附酒
　　精測定紀錄表（警卷第17頁）有證據能力。】
　　    至於辯護人主張員警未依警察職權行使法第8條第1項第
　　3款規定攔停並要求駕駛人接受酒測；及未依據取締酒後駕
　　車作業程序設置攔檢點，並設置告示牌及警示設施部分，因
　　本案員警並未攔查被告已如前述，當然無警察職權行使法第
    8條第1項第3款規定之適用；另本件查獲過程並非定點攔查
    ，亦非隨機攔查，與取締酒後駕車作業程序實風馬牛不相及
    也，自無從要求員警須依取締酒後駕車作業程序規定之流程
    設置攔檢點，並設置告示牌及警示設施，附此說明。
三、本件被告堅決否認有何公共危險（酒後騎乘機車）犯行，並
    辯稱他在進入雜貨店之前並沒有喝酒，他在田裡向人借用機
    車到雜貨店。他在警詢中自白有在田裡喝酒是因為他若沒有
    這樣講，警察就會用重罪辦他，用什麼罪警察沒說，就說會
    比酒駕還重，警察說問問就可以回去，沒講又不行，他是逼
    不得已。他是在雜貨店才喝酒，他當時在雜貨店買了3罐啤
    酒及1包菸，3罐啤酒都喝光。他不知道喝一喝會出事，也不
    知道為何變成是他在田裡喝的等語。
　　    辯護人亦為被告辯護稱依據中央警察大學104年6月23日
　　校鑑科字第1040004616號函所示「一般宴會飲酒2小時，約
　　飲用2-3瓶啤酒或1瓶紅酒的量，結束後1小時達到高峰，高
　　峰約30分鐘至1小時，然後開始下降。國人的平均代謝率為
　　血清11.448mg/dl/hr，呼氣酒精濃度每1小時0.052mg/L。但
　　飲酒情況與酒精代謝率因人而異，若要正確的計算，必需個
　　案實驗。」退萬步言，即使如起訴書所載被告係於110年9月
　　7日16時許起至16時20分許止，在臺南市下營區賀建里南63
　　線旁農地飲用酒類，並於同日16時30分許，自騎乘上開機車
　　外出購物。其距離被告於同日17時為警測得其吐氣所含酒精
　　濃度為每公升0.34毫克時，正處於酒測值之最高峰，並無證
　　據證明被告於同日16時30分許騎乘上開機車時，其吐氣所含
　　酒精濃度逾每公升0.25毫克，基於罪疑惟輕，有利被告，自
　　應諭知無罪之判決等語。
四、經查：　　
　㈠被告於110年9月7日17時0分在臺南市下營區南63線公路0公里
    處為警測得其吐氣所含酒精濃度達每公升0.34毫克，有卷附
    酒精測定紀錄表（警卷第17頁）可憑，核與本院勘驗警方密
    錄器錄影內容相符（本院卷第114頁）。另上開酒測器（感
    測元件編號A00000000）甫於同年月12日檢定，檢定合格有
    效期間至111年5月31日，亦有財團法人台灣商品檢測驗證中
    心呼氣酒精測試器檢定合格證書（警卷第19頁）可稽。
　㈡被告雖辯稱他並非在上開田裡飲酒後才騎乘上開機車行駛於
    道路，而是騎乘上開機車至上開雜貨店後，才買3罐啤酒當
    場飲用，他並未酒後騎乘機車云云。然被告於警詢中供稱他
    是110年9月7日16時左右，在臺南市下營區賀建里南線旁農
    地工作時，自己1人喝酒，喝了1罐臺灣啤酒（約300cc），
    喝至同日16時20分結束，並於16時30分左右才騎乘NBY-8730
    號普通重型機車要去下營區賀建里商店購物（警卷第7頁）
　　。經本院勘驗被告警詢筆錄錄音錄影內容（僅節錄上開自白
    部分，全部內容詳本院111年6月9日審判筆錄）如下：
　　員  警：你在什麼時候，在什麼地點，和什麼人，喝什麼
　　        酒，喝多少才結束？
　　丙○○：我沒啊，【我自己在做工作喝的】。 
　　員  警：自己一個人喝，你在哪裡喝的？
　　丙○○：【我在田裡啊】。
　　員  警：田裡，今天什麼時候喝的？
　　丙○○：【我就在做工作，口渴喝的】。
　　員  警：口渴喝啤酒的而已？ 
　　丙○○：嘿。（台語）
　　員  警：一個人喝？
　　丙○○：嘿啊。（台語）
　　......
　　員  警：你說在農地旁邊喝的？  
　　丙○○：在田裡。
　　員  警：自己喝？喝啤酒？  
　　丙○○：【嘿】。（台語）
　　員  警：喝幾罐？
　　丙○○：【喝1罐】。
　　員  警：瓶子還罐子？ 
　　丙○○：罐子。
　　員  警：300，差不多300。 
　　丙○○：沒啦，那小罐的而已。（比手勢）
　　員  警：喔那300啊。
　　丙○○：我不知道。
　　員  警：你就喝到，你說從4點多喝到什時候結束？15分就
　　        結束了？
　　丙○○：也不一定，【因為我口渴坐在那邊覺得熱，我就喝
　　        啊】。
　　員  警：大約就好。
　　丙○○：差不多10分啊。  
　　員  警：差不多10分就好了。
　　丙○○：嗯。  
　　員  警：差不多20分鐘就喝完了？
　　丙○○：嘿。（點頭）
　　員  警：來，你飲酒結束後，在什麼時間騎這輛機車？騎這
　　        輛NBY-8730號普通重機車。你飲酒結束後，你駕駛
　　　　　　這輛機車要去哪裡？
　　丙○○：要騎去買菸啊。
　　員  警：要去那間店就對了？附近那間店就對了。
　　丙○○：嘿。（台語）
　　員  警：你什麼時候開始騎那輛機車？你說喝到20分就沒喝
　　        啊，然後在那邊休息？休息後才？
　　丙○○：沒啊我看到那邊，機車，那個歐巴桑在那邊，我借
　　        去騎的。
　　（本院卷第73至78頁）
　　足認被告於警詢中確實供稱其有在農地飲酒後騎乘上開機車
　　之事實，而非騎乘上開機車至雜貨店後始買酒飲用。且由上
    開詢問筆錄之對話過程，應可認定被告於警詢中之上開自白
    並非出於強暴、脅迫、利誘、詐欺、疲勞訊問、違法羈押或
    其他不正之方法。
　㈢證人即查獲本案之員警甲○○、丁○○於偵查結證稱他們發現被
    告騎機車轉彎未打方向燈，趨前要攔查時，被告就停車下車
    ，匆匆進入商店。他們立即下（警）車發現被告機車未熄火
    ，鑰匙也未拔起，他們尾隨被告進入商店，告知被告機車鑰
    匙未拔起，發現被告身上有很濃的酒味（偵卷第45頁）
　　。他們警車到的時候，被告已經下車正要走入商店門口。他
    們是直接尾隨被告進入商店，他們進入商店時被告沒有飲用
    飲料，桌上沒有酒瓶（偵卷第46頁）。足認被告所辯他是在
    上開商店買3罐啤酒喝一節，並非事實。
　㈣經本院勘驗警車行車紀錄器錄影結果（僅節錄重點部分，全
    部內容詳本院111年7月28日審判筆錄）如下：
　　1.案發當日員警甲○○、丁○○駕駛之警車沿臺南市下營區
　　  賀建里南63線由北往南方向行駛，於行車紀錄器時間16時
  　  55分02秒時，被告騎乘上開機車由對向（南63線由南往北
　　  方向）駛來，並於16時55分11秒駛過警車（本院卷第95頁
　　  筆錄，第119頁擷圖）。
　　2.警車於16時55分23秒迴轉，且於16時55分41秒掉轉方向沿
      臺南市下營區賀建里南63線由南往北方向行駛；並於16時
      55分56秒至58秒停在上開商店前道路旁，此時被告所騎乘
      之機車已停在上開商店前空地。警車於16時56分45秒微微
      倒車後行車紀錄器畫面結束。
　　　由上開勘驗結果可知：
　　1.被告騎乘之上開機車於南63線公路與警車交會之時間（16
      時55分11秒），距警車停在上開商店前道路之時間（16時
      55分56秒）僅約45秒。
　　2.由上開時間差足以推算被告騎乘上開機車與警車交會後，
      駛至上開商店並將機車停放在上開商店前空地，其停車後
      進入商店內迄警車抵達之時間應少於45秒。
　　      綜上所述，被告於少於45秒之時間內，向溝通較一般
      人困難有中度智能障礙之顏○○購買3罐啤酒，完成買賣交
      易後並將3罐啤酒一飲而盡，顯與常情不符。再者，依證
      人即員警甲○○、丁○○上開供述，被告上開機車並未熄火，
      鑰匙也未拔起，顯見被告僅係臨時停車（或為規避尾隨員
      警而緊急停放在上開空地），並無在店內久留之意
　　　，甚難想像其會有購買3罐啤酒並在店內飲畢之行為。又
      被告前已有因酒後騎車經查獲判刑之經驗（詳後述），其
      於本院審理中亦供稱他是因警車停了一段時間不走，害怕
      警察，所以就先坐著喝（酒）（本院卷第216頁）。足見
      被告已發現有警車，卻仍急著在店內飲畢3罐啤酒，則其
      飲酒後欲離開雜貨店時仍需騎乘上開機車，豈不是有為警
      查獲酒後駕車之風險？至於被告於雜貨店現場（詳後密錄
      器對話內容）及警詢中均供稱只喝【1罐】啤酒，於本院
      審理中則辯稱是在上開雜貨店買【3罐】啤酒當場飲用，
      似係為配合客觀酒測值而事後更異供詞，提高飲酒數量以
      合理解釋酒測值，惟其忽略飲酒後酒精須經相當時間由人
      體吸收後，始表現為酒測值。飲用3罐啤酒後約10分鐘即
      可測得吐氣所含酒精濃度達每公升0.34毫克顯不合理。
  ㈤經本院勘驗員警之密錄器錄影結果（僅節錄重點部分，全部
    內容詳本院111年7月28日審判筆錄）如下：　　　
　　1.員警於密錄器時間17時10分29秒（密錄器與行車紀錄器時
　　  間均未校正，有時間差。如以經甫經檢定之酒測器酒測時
　　  間作為基準，酒測器之酒測時間為17時0分，而密錄器之
　　  酒測時間為17時19分，兩者間約有19分鐘時間差。以此換
　　  算員警進入商店之實際時間約16時51分）走入雜貨店內，
　　  被告頭戴安全帽，口罩拉至下巴處，右手持打火機，左手
　　　持1包香菸坐於店內（本院卷第97頁筆錄，第121頁擷圖）
      。
　　2.密錄器時間17時12分9秒至45秒（本院卷第101至102頁）
　　　，警員與被告對話如下：
　　　警員A：你有喝酒？  
      被告：【有啊】。       
      警員A：喝什麼酒？  
      被告：【台啤】。       
      警員A：喝幾罐？    
      被告：【1罐】。        
      警員A：說什麼？    
      被告：在田裡面做工作啊。
      警員A：喔，你說在做工，跟人家借摩托車？
      被告：在這邊（伸手指騎車來的方向），這條路。
      警員A：喔，什麼時候喝的？
      被告：剛剛要出來。 
      警員A：出來是幾分？現在是4點52啊，你出來是什麼時候
             喝的？
      被告：剛剛吧？     
      警員A：剛剛是多久啊？
      被告：【啊剛剛就在那邊割草啊】。
      警員A：有半小時嗎？半小時？
      警員B：你安全帽脫下來。
      警員A：有半小時嗎？
      被告：【差不多啦】。   
      警員A：超過半小時了齁。
　　3.密錄器時間17時14分11秒至39秒（本院卷第104至105頁）
　　　，警員與被告對話如下：
　　  機器聲：請吹氣。    
      警員B：來，再吹吹看 。
      警員A：他用哈的而已啦。
      警員B：你幾點喝的？ 
      被告：【剛剛啦，啊就在那邊做工作】。
      警員B：剛剛幾點？   
      警員A：剛剛我跟你說4點52跟你問，你說半小時前，這樣
             差不多4點半以前喝完了嘛？還是怎樣？
      被告：就現在在那邊。
      警員A：沒啦，我說差不多4點半以前就喝了嘛？
      被告：【我在那邊做工作，算在那邊喝的啦】。
      警員A：喔，啊差不多多久喝的啦？
      被告：啊就現在啊。 
　　4.其後，被告於密錄器時間17時14分40秒至15分40秒（本院
      卷第105至106頁）以電話通知不詳人來將上開機車牽回，
      被告於通話中並稱「【我喝1罐啊，啊就在那邊做工作，
      在車上喝的啊】。」
　　5.密錄器時間17時16分30秒至17時19分29秒（本院卷第108
      至114頁），員警自警車後座取出酒測器材準備對被告實
      施酒測，並稱「測看看，如果沒有你就走。」（本院卷第
      108頁）；被告仍稱「我在車上，【我在做工作喝的】。
　　　」（本院卷第110頁）。員警再稱「測一測，如果沒有就
      走了。」（本院卷第110至111頁）；被告卻稱「那就不會
      過。測了一定就要馬上抓去，我現在如果被你們測了一定
      扣起來啊。」、「不會啦，因為我這第3次第4次了。」、
　　　「我現在就是要跟你們說，就真的有這個問題，不然我實
      在不會這樣，我是為了買一包菸而已啦，啊摩拖車還跟人
      家借的啦，啊我是我們這邊○○（人名）的朋友啦，現在
　    就是在給○○（人名）割草啦。」（本院卷第111至112頁）
      。員警又稱「不然你測看看，因為1罐不是很多。」（本
      院卷第113頁）；被告仍稱「測下去超過啦，不可以測啦
      。」、「啊我現在測下去馬上要被你們送去。」（本院卷
      第113頁）。員警又稱「沒，你如果沒超過就沒。」
　　　（本院卷第113頁）；被告仍稱「有啊」、「測下去就一
　　　定中的啦，一定要進去的啦，我們說實的就是這樣啦。」
　　　（本院卷第113頁）。
　　6.密錄器時間17時19分30秒至17時21分17秒（本院卷第114
      至116頁），員警測得被告酒測值為0.34（mg/l），並向
      被告出示酒測器酒測結果，及對被告為權利告知。
　　  由上開勘驗結果可知：
　　1.員警見到被告時，被告係頭戴安全帽，口罩拉至下巴處，
      右手持打火機，左手持1包香菸坐於店內。苟被告此時已
      在店內飲畢3罐啤酒，則被告不但須於45秒內飲畢3罐啤酒
      ，尚且須頭戴安全帽飲酒，及右手持打火機，左手持1包
      香菸，顯不合常理。
　　2.被告始終未陳稱有在商店內買酒喝之事實，反而是向員警
      陳稱其有在工作時喝酒。甚至以電話通知不詳人來將上開
      機車牽回時，被告仍向該不詳人稱「我喝1罐啊，啊就在
      那邊做工作，在車上喝的啊。」。
　　3.由員警在上開雜貨店看到被告時起，至員警對被告實施酒
      精檢測時止，密錄器錄影並未中斷，整個過程中員警並無
      如被告所辯若被告沒有自白，警察就會用重罪辦他之事實
      。員警反而只是一再向被告表示【測看看，如果沒有你就
      走。】、【測一測，如果沒有就走了。】、【不然你測看
      看，因為1罐不是很多。】、【沒，你如果沒超過就沒。
      】；反觀被告因自知無法通過酒測，一再推託稱「那就不
      會過。測了一定就要馬上抓去，我現在如果被你們測了一
      定扣起來啊。」、「不會啦，因為我這第3次第4次了。」
      、「測下去超過啦，不可以測啦。」、「啊我現在測下去
      馬上要被你們送去。」、「有啊」、「測下去就一定中的
      啦，一定要進去的啦，我們說實的就是這樣啦。」
　　  。
　　　    綜上所述，被告既知無法通過酒測，顯見其已知悉自
      己有飲用相當數量之酒類；又被告不但始終未於第一時間
       向員警解釋他只是剛剛在雜貨店購酒飲用以解免罪責，
      反 而是向員警坦承其是在農地工作時喝酒，顯見被告確
      實並 未在雜貨店購酒飲用，被告向員警陳稱係在田裡工
      作時飲酒應與事實相符。至於事後於偵查及本院審理中所
      稱係在雜貨店購酒飲用，應係臨訟杜撰之詞，不足採信。
      另由員警在上開雜貨店看到被告時起，至員警對被告實施
      酒精檢測時止，密錄器錄影並未中斷，整個過程中員警並
      無如被告所辯若被告沒有自白，警察就會用重罪辦他之事
      實。足見被告於員警詢問時已在自由意思下向警陳述自己
      有在農地喝酒之事實，至於事後翻異前詞，僅係為脫免罪
      責，不斷編製各種說詞規避刑責，甚至不惜誣蔑員警以求
      脫罪。
　　㈥另被告請求傳喚到庭之證人乙○○於本院審理時雖證稱被告
      到上開雜貨店時她不在店內。她回雜貨店時看到警察在那
      裡，顏○○說「阿伯來買酒，警察在找」。顏○○用手指沙發
      表示被告在那邊喝酒。顏○○有跟她說看到被告將啤酒藏在
      沙發下面，並說阿伯沒喝完並用腳踢進去，但她（乙○○）
      沒看到，也沒看到被告有無拿啤酒。顏○○一緊張講話就會
      反反覆覆（本院卷第199至200頁）。然而：
　　　1.證人乙○○所為之供述係其聽聞顏○○之轉述，並未親自見
        聞被告有在上開雜貨店購酒當場飲用。
　　　2.有中度智能障礙之顏○○於本院審理時並無法陳述案情已
        如前述，為何可以如此清楚向證人乙○○描述經過？況且
        顏○○於警詢中向警供稱被告是要買香菸，沒有買酒，亦
        沒有飲酒時，證人乙○○亦陪同在場（偵卷第57頁）。員
        警詢問完顏○○後，接著詢問乙○○，乙○○亦僅表示「發生
        什麼事情我不清楚」（偵卷第61頁），並未供述顏○○有
        向她說被告在雜貨店購酒飲用之情節。上開顏○○供述筆
        錄雖無證據能力，不得作為證明犯罪事實之用，然仍可
        作為彈劾證據，彈劾證人乙○○於本院供述內容之真實性
        。
　　　3.另參諸客觀情狀：
　　　　⑴被告騎乘上開機車與警車交會後，駛至上開雜貨店並
          將機車停放在上開雜貨店前空地，其停車後進入店內
          迄警車抵達之時間應少於45秒，已如前述。
　　　　⑵顧守雜貨店之顏○○有中度智能障礙，不易溝通，亦如
          前述。
　　　　⑶被告獨自1人在未與人拚酒或有何特殊情境下，竟於45
          秒或1、2分鐘內（含員警將警車停妥，熄火下車走入
          店內之時間）即與溝通不易之顏○○完成購酒交易，並
          急促飲畢3罐啤酒，且於員警進入店內時頭戴安全帽
          ，右手持打火機，左手持1包香菸，顯不合常理。
　　　　⑷依員警密錄器所顯示之時間，員警在店內看到被告（1
          7時10分29秒）至對被告完成酒精檢測（17時19分30
          秒）時間僅約9分鐘，在如此短時間內，被告所飲用
          之啤酒即可完全被人體吸收，並測得吐氣所含酒精濃
          度達每公升0.34毫克，既不合理，亦乏科學依據。
　　　　從而，證人乙○○上開證述顯不合理，不足以為被告有利
        之認定。
　　㈦辯護人所引用之中央警察大學104年6月23日校鑑科字第104
      0004616號函（此部分辯護人並未提出上開函），實係本
      院承辦另案即本院104年度交簡字第1994號（嗣改分為104
      年度原交易字第24號）公共危險案件時，因該案被告黃○○
      為警測得其呼氣之酒精濃度僅每公升0.19毫克，而檢察官
      起訴（聲請簡易判決處刑）之依據為依人體酒精消退率回
      溯計算被告黃○○騎乘機車時之吐氣中酒精濃度至少達每公
      升0.29毫克以上。然本院依據被告飲酒及實施酒測之間並
      參考相關文獻後認「惟查，上開酒精消退率之計算尚應配
      合血清酒精濃度變化曲線整體觀察，始能得出較為正確之
      結論。亦即，行為人服用酒類後，隨著酒精被人體吸收，
      血液中酒精濃度會於一定時間後達到高峰，接著濃度便呈
      現線性減少方式下降，欲以事後測得之數據向前推算行為
      人之血液中酒精濃度（BAC）或呼氣酒精濃度（BrAC），
      便須參酌此酒精濃度變化曲線，而非單純依酒精濃度消退
      率乘以時間去往前推算。」因而向中央警察大學函詢相關
      資訊，經該大學以上開校鑑科字第1040004616號函覆本院
      。本院參酌上開函認為依酒精濃度變化曲線推算，被告黃
      ○○實施酒精測定時，其酒精濃度正值高峰期，而其酒精濃
      度並未達刑法第185條之3第1項第1款所定之吐氣所含酒精
      濃度達每公升0.25毫克之酒精濃度標準值。足見被告確實
      存在有酒後呼氣所含酒精濃度未達每公升0.25毫克之可能
      ，且此可能性之存在亦有合理之推算依據，以現存之證據
      逕行認定被告有違反刑法第185條之3第1項第1款之犯行，
      顯未逾合理可疑之程度。此為上開函之背景脈絡說明。
　　　    亦即，依上開函所示「一般宴會飲酒2小時，約飲用2
　　　-3瓶啤酒或1瓶紅酒的量，結束後1小時達到高峰，高峰約
　　　30分鐘至1小時，然後開始下降。」，僅可認定行為人服
　　　用酒類後，隨著酒精被人體吸收，血液中酒精濃度會於一
　　　定時間後達到高峰，接著濃度便呈現線性減少方式下降。
　　　至於飲酒後酒精被人體吸收，酒精濃度達到高峰之過程，
      則無法由上開函推算得出。況且，酒精濃度變化尚可能因
      飲酒時是空胃或已進食（食物在胃內會減緩酒精吸收速度
      ）、人體胖、瘦（瘦子有較多體液稀釋酒精）、性別（通
      常女性脂肪較男性多，相對體液較少，故會有較高之酒精
      濃度）、酒類濃度高低（濃度越高之酒類高峰期會延後）
      而有所不同（以上參考何國榮、黃益三、王銘亨著「人體
      血液中酒精濃度與呼氣酒精濃度在實例上的探討」）。亦
      即，酒精濃度達到高峰之過程可能是非線性過程，且依現
      有文獻，亦無可供認定之依據。事實上，本院審理106年
      度原交易字第6號公共危險案件時，亦曾向中央警察大學
      函詢關於酒精濃度達到高峰之過程，該大學雖以106年度8
      月14日校鑑科字第1060007676號函覆本院，惟並未為任何
      說明，其隨函所檢附論文「Analyzing alcohol in
　　　breath,blood,saliva,and urine for forensic purpose
　　　s:Taiwanese population」亦無可供參酌之資訊。總而言
      之：
　　　1.辯護人所引用上開函僅可認定行為人服用酒類後，血液
        中酒精濃度會於一定時間後達到高峰，至於酒精濃度達
        到高峰之增加率，並無法由上開函推算得出。
　　　2.酒精濃度達到高峰之過程，依現有文獻，至少依卷內證
　　　　據，並無可供認定之依據。
　　　    依事件發生順序之邏輯，其順序應為飲酒→駕車→酒
　　　測。如果酒精濃度達到高峰之過程，無可供認定或計算之
　　　依據，即認為無法證明行為人駕車時吐氣所含酒精濃度達
      每公升0.25毫克以上而應諭知無罪，則只要案件滿足⑴飲
      酒時間距酒測時間未逾1小時；⑵行為人非一停車即馬上進
      行酒測等條件，即均應諭知無罪，顯非合理。從而，本院
      認為應綜合行為人酒精檢測之數值，與酒精檢測與行為人
      駕車時間間隔綜合觀察，檢視行為人駕車時吐氣所含酒精
      濃度達每公升0.25毫克以上是否有合理可疑。亦即，對
　　　行為人駕車時吐氣所含酒精濃度達每公升0.25毫克以上之
      質疑必須合理，而非空泛僅以酒測時之吐氣所含酒精濃度
      應高於駕車時之吐氣所含酒精濃度，即逕行認定駕車時吐
      氣所含酒精濃度未達每公升0.25毫克以上。經查：
　　　1.依上開行車紀錄器所示，被告騎乘之上開機車於南63線
        公路與警車交會之時間為16時55分11秒。足認被告至少
        於此時尚有駕駛動力交通工具。
      2.依上開行車紀錄器所示，警車停在上開雜貨店前道路之
        時間為16時55分56秒，足認警車於見到被告騎乘後約45
        秒即抵達被告所在之雜貨店。
　　　3.證人甲○○於本院理時證稱「我們迴轉時與被告的距離約
        100公尺內，所以迴轉時到雜貨店應該不到30秒。我們
        剛到時，被告才剛要匆匆進入雜貨店內。」、「（問
　　　　：你們剛到時，被告還在雜貨店門口？答：）是，但被
        告看到我們就馬上進入雜貨店，我們就馬上跟進去。」
        （本院卷第184頁），足認警車抵達被告所在之雜貨店
        後，員警停車後即進入店內。
　　　4.依員警密錄器所顯示之時間（密錄器與行車紀錄器時間
　　　　均未校正，有時間差，已如前述），員警在店內看到被
　　　　告（17時10分29秒）至對被告完成酒精檢測（17時19分
　　　　30秒）時間僅約9分鐘。
　　　綜合上開證據，足認被告騎乘之上開機車出現在警車行車
　　　紀錄器之時間，距員警對被告完成酒精檢測時間僅約10分
　　　鐘，而由員警測得被告吐氣所含酒精濃度達每公升0.34毫
      克，推論被告於10分鐘前吐氣所含酒精濃度未達每公升0.
      25毫克，顯不合理，亦乏推算之依據。況且，被告於酒測
      前一再向員警表示「測下去超過啦，不可以測啦。」、「
      啊我現在測下去馬上要被你們送去。」、「有啊」、「測
      下去就一定中的啦，一定要進去的啦，我們說實的就是這
      樣啦。」已如前述。足認被告應已知悉其飲酒之數量非少
      ，體內酒精濃度甚高，自知無法通過檢測。此亦足以佐證
      被告騎車時之吐氣所含酒精濃度應已逾每公升0.25毫克之
      標準。是辯護人此部分所辯，亦不足採。
五、綜上所述，被告上開所辯均不足採，本案事證明確，被告上
    開公共危險犯行足以認定，應依法論科。
六、論罪科刑
　㈠按行為後法律有變更者，適用行為時之法律。但行為後之法
    律有利於行為人者，適用最有利於行為人之法律，刑法第2
    條第1項定有明文。查本件被告行為後，刑法第185條之3業
    於111年1月28日修正公布，於同年月30日生效施行。修正後
    刑法第185條之3第1項最高刑度由有期徒刑2年提高為有期徒
    刑3年，經比較新舊法結果，修正後之規定並未較有利於被
　　告，應依刑法第2條第1項前段規定適用行為時即修正前之規
    定。　
　㈡核被告所為，係犯修正前刑法第185條之3第1項第1款之公共
    危險罪。　
  ㈢被告曾因公共危險案件，先後經本院以109年度交簡字第1009
    號、第1780號判決各判處有期徒刑3月確定，上開2案嗣經本
    院以109年度聲字第1713號裁定其應執行刑為有期徒刑5 月
    確定，甫於民國109年11月12日易科罰金執行完畢等情，業
    據被告供明在卷（本院卷第225至226頁），並有臺灣高等法
    院被告前案紀錄表在卷可參。其於有期徒刑執行完畢後，5
    年以內故意再犯本案有期徒刑以上之罪，為累犯。按「有關
    累犯加重本刑部分，不生違反憲法一行為不二罰原則之問題
    。惟其不分情節，基於累犯者有其特別惡性及對刑罰反應力
    薄弱等立法理由，一律加重最低本刑，於不符合刑法第59條
    所定要件之情形下，致生行為人所受之刑罰超過其所應負擔
    罪責之個案，其人身自由因此遭受過苛之侵害部分，對人民
    受憲法第8條保障之人身自由所為限制，不符憲法罪刑相當
    原則，牴觸憲法第23條比例原則。於此範圍內，有關機關應
    自本解釋公布之日起2年內，依本解釋意旨修正之。於修正
    前，為避免發生上述罪刑不相當之情形，法院就該個案應依
    本解釋意旨，裁量是否加重最低本刑。」（司法院釋字第77
    5號解釋參照）是在刑法修正前，依現行實定法仍有累犯之
    規定，本件被告顯符合累犯之要件。本院審酌被告前案與本
    案均係因酒後駕車犯罪，係相同犯罪類型之罪，足以認定被
    告刑罰反應力薄弱，爰依刑法第47條第1項規定加重其刑。
  ㈣爰以行為人之責任為基礎，審酌被告前因肇事逃逸案件尚在
　　執行中（成立累犯部分不重複評價 ），再犯本案；其飲酒
    後吐氣所含酒精濃度為每公升0.34毫克，酒精濃度非低仍騎
    乘上開機車行駛於一般道路，危及用路人之安全；暨被告犯
    罪後態度，及其於本院審理中所述其教育程度為國中畢業，
    現務農，家庭生活狀況不好，子女都已經成年，父親已經過
    世，母親現在中風，由其照顧中，現與母親同住等智識程度
    、家庭生活狀況等一切情狀，量處如主文所示之刑，並諭知
    易科罰金之折算標準。
　㈤按犯最重本刑為5年以下有期徒刑以下之刑之罪，而受6月以
    下有期徒刑或拘役之宣告者，得以新臺幣（下同）1千元、2
    千元或3千元折算一日，易科罰金。刑法第41條第1項前段定
    有明文。本件被告所犯修正前刑法第185條之3第1項第1款之
    公共危險罪，其最重本刑為2年以下有期徒刑，且受有期徒
    刑6月之宣告，本院自應諭知易科罰金之折算標準。按易科
    罰金為易刑處分，係以罰金作為替代短期自由刑之制度。本
    院審酌易科罰金制度旨在救濟短期自由刑之流弊，本件參酌
    前案所量處之刑度及被告之犯罪情節、違反法規範之程度，
    雖尚毋庸諭知逾6月以上有期徒刑之刑，然被告已重複犯公
    共危險（酒後駕車）犯行，且於所犯肇事逃逸案件尚未執行
    完畢復再犯本案，足見其對刑罰反應力薄弱。又其犯罪後一
    再杜撰與事實明顯不符及誣蔑員警之說詞，並無悛悔之意，
    實不宜再以最低數額（1千元）作為易科罰金之折算標準。
    爰諭知以中度數額之2千元作為易科罰金之折算標準，俾收
    矯正之效果並維持法秩序，併此說明。
七、據上論斷，應依刑事訴訟法第299條第1項前段，刑法第2條
    第1項、修正前刑法第185條之3第1項第1款、刑法第41條第1
    項前段、第47條第1項，刑法施行法第1條之1，判決如主文
    。
本案經檢察官蔡佳蒨提起公訴，檢察官吳惠娟、己○○到庭執行職
務。
中　　華　　民　　國　　111 　年　　10　　月　　18　　日
                    刑事第三庭法　官  鄭文祺
以上正本證明與原本無異。
如不服本判決應於收受本判決後20日內向本院提出上訴書狀，並
應敘述具體理由。其未敘述上訴理由者，應於上訴期間屆滿後20
日內向本院補提理由書狀（均須按他造當事人之人數附繕本）「
切勿逕送上級法院」。 
　　　　　　　　　　　　　　　書記官　吳昕韋　　　　　
中　　華　　民　　國　　111 　年　　10　　月　　19　　日
附錄所犯法條:
修正前中華民國刑法第185條之3第1項
駕駛動力交通工具而有下列情形之一者，處2年以下有期徒刑，
得併科20萬元以下罰金：
一、吐氣所含酒精濃度達每公升零點二五毫克或血液中酒精濃度
    達百分之零點零五以上。
二、有前款以外之其他情事足認服用酒類或其他相類之物，致不
    能安全駕駛。
三、服用毒品、麻醉藥品或其他相類之物，致不能安全駕駛。